【裁判字號】    94,簡上附民,50
【裁判日期】    950124
【裁判案由】    妨害婚姻
【裁判全文】
臺灣高雄地方法院刑事附帶民事訴訟判決  94年度簡上附民字第50號
原      告  乙○○
被      告  甲○○
上列被告因妨害婚姻案件（本院94年度簡上字第841 號），經原
告提起附帶民事訴訟，請求損害賠償，本院於民國95年1 月10日
言詞辯論終結，判決如下：
    主  文
被告應給付原告新臺幣壹拾貳萬元，及自民國九十四年十一月三
日起至清償日止，按週年利率百分之五計算之利息。
原告其餘之訴駁回。
    事  實  及  理  由
一、原告起訴時，本請求被告應給付新臺幣（下同）60萬元及其
    遲延利息，並陳明願供擔保，請准為假執行之宣告，嗣於訴
    訟進行中，減縮請求之範圍為30萬元及其遲延利息，並撤回
    假執行之請求，經核均無不合（刑事訴訟法第491 條第9 款
    、民事訴訟法第262 條第1 項、最高法院29年附字第160 號
    判例意旨參照），自俱應准許，爰先指明。
二、原告主張：被告明知訴外人凌茂崇為原告之夫，而為有配偶
    之人，竟於民國92年8 月14日晚間，與凌茂崇在高雄市楠梓
    區「紐西蘭汽車旅館」內相姦1 次。被告前開相姦行為，已
    嚴重侵害原告基於配偶關係之身分法益，而原告於93年2 月
    間知悉上開情事後，確為此身心受創，精神上受有重大痛苦
    ，爰依侵權行為之法律關係提起本訴等語。並求為判決：被
    告應給付原告30萬元，及自起訴狀繕本送達翌日起至清償日
    止，按週年利率5%計算之利息。
三、被告則以：被告於92年8 月14日晚間以電話聯絡凌茂崇後，
    凌茂崇就逕自騎機車把被告載到高雄市楠梓區的「紐西蘭汽
    車旅館」，被告因念及凌茂崇曾幫忙介紹工作，所以才與之
    為性行為，被告並沒有做錯什麼；再者，被告現在沒有工作
    ，身上僅有幾千元之存款，目前生活全部仰賴男友之照顧、
    供應，實並無能力支付任何之賠償等語置辯。爰求為判決：
    駁回原告之訴。
四、按附帶民事訴訟之判決，應以刑事訴訟判決所認定之事實為
    據，刑事訴訟法第500 條前段定有明文。本件原告主張被告
    明知凌茂崇為原告之夫，猶於92年8 月14日晚間某時，與凌
    茂崇在高雄市楠梓區「紐西蘭汽車旅館」內發生性器接合之
    性行為1 次之事實，業經本院高雄簡易庭94年度簡字第4390
    號刑事判決，依相姦罪判處被告有期徒刑3 月，嗣檢察官、
    被告分別提起上訴，由本院以94年度簡上字第841 號刑事判
    決，駁回雙方之上訴而告確定在案，有該判決2 份在卷可稽
    ，自堪信為真實。
五、又按不法侵害他人之身體，健康、名譽、自由、信用、隱私
    、貞操，或不法侵害其他人格法益而情節重大者，被害人雖
    非財產上之損害，亦得謂求賠償相當之金額；又此規定於不
    法侵害他人基於父、母、子、女或配偶關係之身分法益而情
    節重大者準用之；民法第195 條第1 項、第3 項分別定有明
    文。查被告於92年8 月14日晚間某時與原告之夫相姦之行為
    ，顯已不法侵害原告基於配偶關係之身分法益，且情節係屬
    重大，揆諸前揭法律之所定，原告自得請求被告賠償精神上
    之損害。本院審酌原告學歷為高職畢業、在日月光半導體製
    造股份有限公司擔任生產助理員工作、年收入約為28萬餘元
    至31萬餘元之間、名下有汽車1 輛，另被告則為國中肄業、
    93年度全年無收入、名下並無財產各節，有兩造稅務電子閘
    門財產所得調件明細表共2 份，及原告畢業證書、日月光半
    導體製造股份有限公司服務證明單、財政部92、93年度綜合
    所得稅各類所得資料清單各1 份在卷可按；再參諸被告迄未
    賠償原告分文等一切情狀，認原告請求30萬元之精神上損害
    賠償，尚屬過高，應酌減至12萬元，始為適當。
六、綜上所述，被告不法侵害原告基於配偶關係之身分法益且情
    節係屬重大，從而原告依據侵權行為法律關係，請求被告應
    賠付之金額，在12萬元，及該部分自起訴狀繕本送達翌日即
    94年11月3 日起至清償日止，按週年利率5%計算利息之範圍
    內，洵屬有據，應予准許，其逾此部分之請求，尚無理由，
    應予駁回。
七、據上論結，本件原告之訴一部為有理由，一部為無理由，依
    刑事訴訟法第502 條第1 項、第2 項，判決如主文。
中    華    民    國    95    年    1     月    24    日
                  刑事第十庭  審判長法  官  徐美麗
                                    法  官  楊淑珍
                                    法  官  莊珮吟
以上正本證明與原本無異。
本判決不得上訴狀。
中    華    民    國    95    年    1    月     24    日
                                    書記官  蔡妮君


司法院資訊處製作；財團法人民間司法改革基金會備份。
